---
title: "Turizem v Sloveniji"
author: "Ana Marija Belingar"
output:
  html_document: default
  pdf_document:
    includes:
      in_header: lib/styles.sty
    latex_engine: xelatex
runtime: shiny
---

```{r setup, echo=FALSE, results='hide', message=FALSE, warning=FALSE}
# Če želimo nastaviti pisave v PDF-ju, odkomentiramo
# in sledimo navodilom v programu.
#source("fontconfig.r", encoding="UTF-8")

# Uvoz vseh potrebnih knjižnic
source("lib/libraries.r", encoding="UTF-8")
```

```{r rstudio, echo=FALSE, results='asis'}
# Izris povezave do RStudia na Binderju
source("lib/rstudio.r", encoding="UTF-8")
```

# Tema

V projektu bom analizirala kateri tipi občin so najbolj obiskani ter kam največ potujejo Slovenci. 

V prvem delu bom analizirala 3 tabele iz katerih bom pridobila podatke 
- kateri tip nastanitve prevladuje v posamezni občini (hoteli, moteli, turistične kmetije,...)
- s katerim turističnim dejavnikom so turisti vposamezni občini najbolj in najmanj zadovoljni
- kateri tip občine je v Sloveniji najbolj obiskan

V drugem delu bom analizirala potovanja Slovencev v tujino. Zanimalo me bo katera starostna skupina največ potuje in koliko porabimo za nočitev. 

Cilj: poskušala bom najti povezave med zadovoljstvom turistov in turistično ponudbo v Sloveniji

# Obdelava, uvoz in čiščenje podatkov

```{r uvoz, echo=FALSE, message=FALSE}
source("uvoz/uvoz.r", encoding="UTF-8")
```

Uvozila sem podatke o turizmu v obliki CSV s statističnega urada. Podatke imam v štirih razpredelnicah v obliki *tidy data*.

1. `Prenočitvene zmogljivosti v Sloveniji` - Podatki o številu prenočitvenih zmogljovsti v posamezni občini:
 - `Vrsta občine` - spremenljivka: občina, v kateri so bile narejene meritve
 - `Vrsta objekta` - spremenljivka: objekt, v katerem so bile narejene meritve
 - `Leto` - spremenljivka: leto, katerega so bile narejene meritve
 - `Število objektov` - meritev: število objektov za turistične namene 
 - `Število sob` - meritev: število sob, na voljo za prenočitev turistov
 - `Vsa ležišča` - meritev: število postelj, na voljo za turiste (vključuje npr. poletne objekte)
 - `Stalna ležišča` - meritev: število stalnih ležišč
```{r tabela1, echo=FALSE, message=FALSE}
kable(head(tabela1), align = "ccc")
``` 
```

2. `Zadovoljstvo s turistično ponudbo` - Podatki o zadovoljstvu turistov s turistično ponudbo v letu 2015:
 - `Sezona` - spremenljivka: sezona, v kateri so bile narejene meritve
 - `Vrsta občine` - spremenljivka: občina, v kateri so bile narejene meritve
 - `element turistične ponudbe` - spremenljivka: element, katerega turisti ocenjujejo
 - `ocene zadovoljstva` - meritev: ocena elementa turistične ponudbe
```{r tabela2, echo=FALSE, message=FALSE}
kable(head(tabela2), align = "ccc")
``` 

3. `Prihodi in prenočitve turistov` - Podatki o številu prenočitev turistov iz različnih držav:
 - `Vrsta občine` - spremenljivka: občina, v kateri so bile narejene meritve
 - `Vrsta objekta` - spremenljivka: objekt, v katerem so bile narejene meritve
 - `Država` - spremenljivka: država iz katere prihaja turist
 - `Leto` - spremenljivka: leto, katerega so bile narejene meritve
 - `prihodi` - meritev: število turistov na različnih turističnih atrakcijah 
 - `prenočitve` - meritev: število turistov, ki so v Sloveniji prespali
```{r tabela3, echo=FALSE, message=FALSE}
kable(head(tabela3), align = "ccc")
``` 

4. `Potovanja Slovencev` - Podatki o številu potovanj Slovencev po spolu in starosti:
 - `Vrsta turističnega potovanja` - spremenljivka: zasebno ali poslovno
 - `destinacija` - spremenljivka: ali potujejo v tujino ali po Sloveniji
 - `spol` - spremenljivka: spol turista
 - `Leto` - spremenljivka: leto, katerega so bile narejene meritve
 - `Potovanja (v 1000)` - meritev: število potovanj (tudi enodnevnih) 
 - `Prenočitve (v 1000)` - meritev: število prenočitev 
 - `Povprečni izdatki na turista na prenočitev (EUR)` - meritev: koliko denarja porabi na prenočitev
 - `starost` - storost turista
```{r tabela4, echo=FALSE, message=FALSE}
kable(head(tabela4), align = "ccc")

***

# Analiza in vizualizacija podatkov

```{r vizualizacija, echo=FALSE, message=FALSE, warning=FALSE, results='hide'}
source("vizualizacija/vizualizacija.r", encoding="UTF-8")
```

Spodnji zemljevid prikazuje povprečno velikost družine za vsako občino.

```{r zemljevid, echo=FALSE, fig.align='center', fig.cap='Zemljevid povprečnega števila otrok v družini'}
ggplot() + geom_polygon(data=left_join(zemljevid, povprecja, by=c("OB_UIME"="obcina")),
                        aes(x=long, y=lat, group=group, fill=povprecje)) +
  ggtitle("Povprečno število otrok v družini") + xlab("") + ylab("") +
  guides(fill=guide_colorbar(title="Povprečje"))
```

***

# Napredna analiza podatkov

```{r analiza, echo=FALSE, message=FALSE}
source("analiza/analiza.r", encoding="UTF-8")
```

Spodnji graf prikazuje povezavo med številom naselij in površino občine.

```{r graf, echo=FALSE, fig.align='center', fig.cap='Povezava med številom naselij in površino občine'}
ggplot(inner_join(obcine, data.frame(obcina=names(skupine),
                                     skupina=factor(skupine)), by="obcina")
, aes(x=povrsina, y=naselja, color=skupina, size=prebivalci/1000)) + geom_point() +
  ggtitle("Število naselij glede na površino občine") +
  xlab(expression("Površina (km"^2 * ")")) + ylab("Št. naselij") +
  guides(color=guide_legend(title="Skupina"),
         size=guide_legend(title="Prebivalci (* 1000)"))
```

***

```{r shiny, echo=FALSE}
shinyAppDir("shiny", options=list(width="100%", height=600))
```
